臺灣高等法院臺南分院刑事判決　　　100年度交上易字第302號
上　訴　人
即　被　告　吳建志
上列上訴人即被告因公共危險案件，不服臺灣臺南地方法院99年
度交易字第405號中華民國99年4月15日第一審判決（起訴案號：
臺灣臺南地方法院檢察署99年度偵字第16582 號），提起上訴，
本院判決如下：
    主  文
上訴駁回。
    理  由
一、按依刑事訴訟法第350條、第361條、第362條、第367條規定
    ，不服地方法院之第一審判決，提起第二審上訴者，須提出
    上訴書狀，並應敘述「具體理由」，為上訴必備之程式。所
    稱具體理由，必係依據卷內既有訴訟資料或提出新事證，指
    摘或表明第一審判決有何採證、認事、用法或量刑等足以影
    響判決本旨之不當或違法，而構成應予撤銷之具體事由，始
    克相當；如未依上揭意旨指出具體事由，而僅泛言或單憑當
    事人自我說詞，指摘原判決採證認事違法、用法不當、判決
    不公、量刑過重等等，即屬未敘述具體理由，所提第二審上
    訴不合法律上之程式，得不經言詞辯論，由第二審法院予以
    判決駁回（最高法院98年度台上字第6531號刑事判決意旨參
    照）。
二、本件上訴意旨略以：
  (一)本件原審判決認定被告施用之酒類，實為被告服用精神科用
    藥後，產生之嗜睡、困倦、頭暈等副作用。
  (二)本件酒測與肇事之時間、地點並不相同，二者相差近一小時
    ，酒測地點係在被告家樓下。
  (三)原審判決書第2頁第7行記載: 檢察官及被告於本院辯論終結
    前，均未聲明異議，本院審酌上開證據資料製作時之情況，
    尚無違法不當及證明力明顯過低之瑕疵。
  (四)本件交通事故發生後，被告就先回家敷藥，因腿痛才去廚房
    找米酒喝，於是就喝二杯米酒。被告是案發後才喝酒的，可
    傳訊被告母親為證。
  (五)被告因有精神疾病合併酒癮，故參加行政院衛生署戒酒專案
    ，從民國99年4 月間起，逐漸減少及停止飲酒，並配合醫院
    於治療期間服用藥物，而不能飲用任何酒精之物。被告所服
    用之藥物會精神恍惚、嗜睡等。
  (六)被告有精神疾病，需長期看診就醫，故僅能從事臨時工，月
    薪僅新台幣( 下同)17000元，尚須扶養65歲退休之父親及63
    歲中風之母親，並負擔家中一切經濟開銷。被告並無酒後駕
    車，而是肇事後返家才喝的，希望能判決被告無罪或從輕量
    刑。因為被告現在沒工作，待業中，想去應徵政府短期工云
    云。
三、經查:
  (一)關於被告上訴意旨(一)所辯其並未飲用酒類，而係服用精神科
    用藥後，產生之嗜睡、困倦、頭暈等副作用云云。原審判決
    已就被告此部分所辯認定不足採信之理由如下: 「被告於原
    審訊問時供稱：伊至國立成功大學醫學院附設醫院（以下簡
    稱成大醫院）及行政院衛生署臺南醫院（以下簡稱臺南醫院
    ）精神科就診，該等醫院所開立之藥物，會導致精神恍惚等
    語（詳原審卷第13頁），並提出成大醫院及臺南醫院之藥袋
    以資證明。然經原審向成大醫院函詢被告於該院精神科用藥
    情形，經該院函覆稱『查吳員自96年8月7日開始即在本院
    不規則門診及住院治療，自99年3月16日開始至99年8月11日
    均規則門診治療。吳員之診斷為情感型精神病合併酒精成
    癮，但自99年4月開始逐漸減少及停止飲酒。吳員在治療
    期間均服用情緒穩定劑及戒酒的藥物。情緒穩定劑在剛開
    始服用前二、三週部分患者可能有想睡覺的作用。但吳員
    並沒有出現上述明顯的副作用。』等語，有該院100年1月19
    日成附醫精神字第1000000851號函暨檢附之病患診療資料摘
    錄表各1 紙在卷可按（詳原審卷第32頁至第33頁）。由此可
    知成大醫院開立予被告服用之藥物，被告服用後並未出現精
    神恍惚、嗜睡之情形。另被告於99年2月間至同年8月14日止
    並無因精神疾病至臺南醫院就診乙節，亦據臺南醫院函覆明
    確，此有該院100年1月21日南醫歷字第1000000506號函1 紙
    附卷可佐（詳原審卷第35頁）。且被告於原審已自承：平常
    服藥正常，騎乘機車上下班都沒有任何不舒服、頭暈的感覺
    ，亦不會有精神恍惚的樣子等語（詳原審卷第42頁），足見
    被告辯稱：於肇事前服用精神科藥物，致精神恍惚無法安全
    駕駛云云，顯係卸責之詞，不足採信。至被告雖提出臺南醫
    院出具之診斷證明書及藥單為證，然被告係於本案發生後之
    99年8 月16日至臺南醫院就診，業據該診斷證明書載明（詳
    原審卷第17頁）可考，且被告提出之臺南醫院藥袋均係本案
    發生後之就診日期所領取，是尚難以上開診斷證明書及藥袋
    為被告有利之認定。」等語（見原審判決理由欄貳、一(一)
    ）。被告並未具體指摘原審判決前開認定，有何違背經驗、
    論理法則之違誤。
  (二)關於被告上訴意旨(二)本件酒測與肇事之時間、地點並不相同
    ，二者相差近一小時，酒測地點係在被告家樓下部分云云。
    然原審認定被告確有酒後駕車致不能安全駕駛之事實，亦已
    敘明認定之理由如下: 「被告經警於同日13時39分許測得其
    呼氣酒精濃度雖僅有每公升0.39毫克，此有酒精濃度測試單
    1紙在卷（詳警卷第7頁）可憑，然觀諸肇事現場之監視錄影
    光碟翻拍照片: 『監視錄影時間2010/8/15 12:42:53：被
    告騎乘機車沿南寧街由東往西方向正常行駛。監視錄影時
    間2010/8/15 12:42:54：被告騎乘機車越來越靠近分向線，
    並逆向駛入南寧街由西往東車道，被害人所駕駛之自用小客
    車出現在被告所騎乘機車之正前方約僅有不到2 公尺的距離
    。監視錄影時間2010/8/15 12:42:55：被告騎乘機車逆向
    行駛在南寧街由西往東車道，被害人之自用小客車出現在被
    告機車前方約不到50公分，被告猶往前行駛，似未看見被害
    人之車輛，直至二車相撞』，此有卷附照片8 幀附卷（詳警
    卷第21頁至第24頁）可按，顯見案發當時，被害人所駕駛之
    自用小客車並非突然闖出，被告逆向行駛一小段距離，竟完
    全沒有煞車即往被害人所駕駛之自用小客車撞去，足見被告
    當時之精神狀態，確已因酒醉而導致反應能力顯著降低，而
    達不能安全駕駛動力交通工具之狀態，否則於當時之狀況，
    被害人駕駛自用小客車既非突然闖出，不可能完全來不及反
    應，而無任何閃避或是煞車之舉止，故被告前開辯解，亦屬
    無據，被告確已達不能安全駕駛動力交通工具之狀態甚明」
    等語（見原審判決理由欄貳、一、(三)）。被告並未具體指
    摘原審判決前開認定，有何違背經驗、論理法則之違誤。
  (三)關於被告上訴意旨(三)指摘:「原審判決書第2頁第7行記載:檢
    察官及被告於本院辯論終結前，均未聲明異議，本院審酌上
    開證據資料製作時之情況，尚無違法不當及證明力明顯過低
    之瑕疵」云云，被告僅引述原判決內容，而未指出原判決此
    部分認事有何不當或違法，本院實不知被告所云意旨為何，
    自難認為具體之上訴理由。
  (四)關於被告上訴意旨(四)本件交通事故發生後，被告就先回家敷
    藥，因腿痛才去廚房找米酒喝，於是就喝二杯米酒。被告是
    案發後才喝酒的，可傳訊被告母親為證云云。原審已就被告
    此部分抗辯敘明認定不足採信之理由如下：「證人即被害人
    王俊欽於原審審理時具結證述：『（問：擦撞後我立即下車
    ，機車騎士人車倒地後自行站立，我便與他對談，距離他一
    公尺半與他對話，我質問他怎麼騎車，你在做什麼？他回答
    沒有，我問他有沒有喝酒，他沒有回答，之後說沒有什麼事
    啊，撞到而已，我不用理賠。我便說什麼不用賠，是你逆向
    撞過來，不是我撞你（問：你們對談時間多久？）不到一分
    鐘（問：你認為他的神情、意識狀況如何？）像喝醉一樣，
    臉也紅紅的，講話口齒不清（問：你有無聞到他身上有酒味
    ？）沒有注意到，因為我跟他有一段距離（問：你有無跟到
    場處理員警提過懷疑與你發生擦撞之機車騎士可能有喝酒？
    ）有』等語（詳原審卷第46頁背面至第47頁正面）。且證人
    即案發後立即至被告住處進行訪查之臺南市政府警察局交通
    隊警員楊振輝迭於偵訊及原審審理時具結證稱：『車禍發生
    後，吳先生（即被告）先行離開，而王先生（被害人）說吳
    先生好像有喝酒先行離開，所以我才會問他回家之後有無喝
    酒。（問：為何會問他回家之後有沒有喝酒？）要進行酒測
    ，要先確認當事人是在何時飲酒，排除可能是肇事後才喝酒
    。（問：被告當天從你去查訪，自始至終有無說過他回家之
    後有喝酒？）沒有。（問：在你詢問被告之過程中，他有無
    提起他的腳在痛？）沒有，但是他穿一條內褲來應門，外觀
    可以看出他的腳有受傷。（問：你與被告對話過程中，有無
    聞到他身上有酒味？）有一點點。（問：你有無提示酒測單
    給被告看，或是告知被告酒測結果？）吳建志出來後，我告
    訴他酒測後有數值，但是我沒有告訴他數值為何。（問：他
    當時有無做任何抗辯？）沒有，他看到酒測單列出來後，我
    就馬上請他簽名』等語（詳原審卷第44頁至第44頁背面）。
    再經原審當庭勘驗證人楊振輝至被告住處訪查時所錄製之錄
    音光碟，內容為『甲（警員）：有沒有人在？（三次）（叩
    叩敲門聲）甲：吳建志在嗎？你本人嗎？來一下好嗎？乙（
    被告）：（有回應），甲：你剛剛車禍嗎？乙：他突然轉出
    來，我弄到他。甲：你要騎去哪裡？乙：要去敷藥，回到現
    場人就走了。甲：我剛從那裡回來而已。乙：我要去敷藥..
    . （講話結巴）。甲：你回來後有無喝酒？乙：沒有，沒有
    。甲：你去漱口一下。甲：是否回來再喝酒？乙：沒有。甲
    ：你都沒有喝酒？乙：沒有。甲：你今日是否有喝酒？乙：
    沒有。甲：你回來就沒有喝酒？乙：沒有。甲：昨天呢？何
    時喝？乙：喝到昨晚，晚晚的。甲：你回來後就沒有喝了？
    乙：對。我今日都沒喝，可能前幾天喝的』，此有原審勘驗
    筆錄1 份附卷（詳原審卷第43頁背面）可佐，被告不僅再三
    強調肇事後返家並未飲酒，且自承於肇事前一晚尚有飲酒之
    事實。綜上，被告確有於肇事前飲酒之事實，堪以認定」等
    語（見原審判決理由欄貳、一、(二)）。被告亦未具體指摘
    原審判決前開認定，有何違背經驗、論理法則之違誤。
  (五)被告上訴意旨(五)雖以被告因有精神疾病合併酒癮，故參加行
    政院衛生署戒酒專案，從99年間4 月起，逐漸減少及停止飲
    酒，並配合醫院於治療期間服用藥物，而不能飲用任何酒精
    之物，被告所服用之藥物會精神恍惚、嗜睡等云云。惟成大
    醫院開立予被告服用之藥物，被告服用後並未出現精神恍惚
    、嗜睡之情形，且被告於99年2月間至同年8月14日止並無因
    精神疾病至臺南醫院就診乙節，亦據臺南醫院函覆明確；且
    被告於原審已自承：平常服藥正常，騎乘機車上下班都沒有
    任何不舒服、頭暈的感覺，亦不會有精神恍惚的樣子等情（
    詳原審卷第42頁），已如前述。故被告上訴辯稱其因服用精
    神藥物，而精神恍惚、嗜睡，不能飲用酒類云云，顯無根據
    。
  (六)關於被告上訴意旨(六)稱其有精神疾病，需長期看診就醫，家
    庭經濟不佳，希望能判決被告無罪或從輕量刑，讓被告得以
    覓職云云。惟按量刑的輕重，屬事實審法院得依職權自由裁
    量之事項，苟已斟酌刑法第57條各款所列情狀而未逾越法定
    刑度，不得遽指為違法，且在同一犯罪事實與情節，如別無
    其他加重或減輕之原因，下級審量定之刑，亦無過重或失輕
    之不當情形，則上級審法院對下級審法院之職權行使，原則
    上應予尊重。經查，本件原判決認定被告有原判決事實欄所
    載之犯行，業已敘明所憑證據及認定之理由，經核並無違反
    經驗法則及論理法則。且原判決認被告所為係犯刑法第185
    條之3 之服用酒類不能安全駕駛動力交通工具罪，罪證明確
    ，因予適用刑法第185條之3、第42條第3項，刑法施行法第1
    條之1第1項、第2 項但書等規定論處，並審酌被告之素行、
    智識程度，且於酒後駕車，對於社會交通安全秩序之危害甚
    鉅，且乏尊重其他用路人生命、財產安全之觀念，並兼衡被
    告犯後否認犯行，多所飾詞，犯後態度不佳等一切情狀，量
    處被告罰金新台幣八萬元，及諭知如易服勞役之折算標準。
    本院經核原審判決認事用法俱無不合，並已說明審酌科刑之
    理由，且未逾越法定刑度，又未濫用自由裁量之權限，刑度
    亦屬妥適，核無不當或違法之情形。
  (七)綜此，被告上訴意旨僅重覆原審所辯，求為無罪或改判較輕
    之刑，並未確實依據卷內既有訴訟資料或提出新事證，具體
    指摘表明原審判決認事採證，有何不當違法事由，或原審所
    為證據證明力之判斷、推論如何違背經驗、論理法則，則被
    告之上訴理由自難謂有具體理由。
四、從而，上訴人即被告僅以前詞重覆原審所辯，遽指原審量刑
    過重，並未具體指摘原審判決認事採證，有何不當違法事由
    ，或明確指出原審所為證據證明力之判斷、推論如何違背經
    驗、論理法則。揆諸前開說明，本件上訴理由，自難謂係具
    體理由。是本件上訴顯不合法律上之程式，爰依刑事訴訟法
    第367條前段之規定駁回上訴，並不經言詞辯論為之。
五、據上論斷，應依刑事訴訟法第367條前段、第372條，判決如
    主文
中    華    民    國   100    年    5     月    31    日
                    刑六庭      審判長法  官  董武全
                                      法  官  孫玉文
                                      法  官  賴純慧
以上正本證明與原本無異。
不得上訴。
                                      書記官  蔡宜均
中    華    民    國   100    年    5     月    31    日